臺灣桃園地方法院民事判決
109年度婚字第536號
原      告  連冠懿  
訴訟代理人  顏碧志律師
被      告  劉盈鑫  
監  護  人  何阿富  
訴訟代理人  曾能煜律師
上列當事人間請求離婚事件，本院於民國110年12月9日言詞辯論
終結，判決如下：
    主      文
原告之訴駁回。
訴訟費用由原告負擔。
    事實及理由
壹、程序方面：
    按婚姻事件之夫或妻為受監護宣告之人者，除第14條第3 項
    之情形外，由其監護人代為訴訟行為，並適用第15條及第16
    條之規定，家事事件法第55條第1 項定有明文。又按當事人
    喪失訴訟能力或法定代理人死亡或其代理權消滅者，訴訟程
    序在有法定代理人或取得訴訟能力之本人，承受其訴訟以前
    當然停止。又聲明承受訴訟，應提出書狀於受訴法院，由法
    院送達於他造，民事訴訟法第170條、第176條定有明文。本
    件原告起訴後，被告於民國109年9月26日經本院以109年度
    監宣字第476號裁定為受監護宣告之人，並選定其母何阿富
    為其監護人，並於同年10月30日確定在案，業經本院調閱該
    案卷宗無訛，是被告於訴訟進行中經裁定為受監護宣告人，
    自應由監護人何阿富代為訴訟行為，並經於民國110年12月9
    日聲明承受訴訟，核無不合，應予准許。 
貳、實體方面：
一、原告主張：兩造於105年10月12日結婚，婚後未育有子女，
    婚後兩造常因被告飲酒後發脾氣而發生爭執，被告於109年2
     月17日上班期間突向原告表示頭痛難耐，原告陪同被告就
    醫，被告經診治為腦部小血管雲霧狀疾病，又因腦中風致全
    身癱瘓，生活起居無法自理，亦無法言語表達，且經治療並
    無起色，由於被告生病後，家中每個月之固定開銷高達新臺
    幣（下同）十數萬元，而原告每月薪水不足以支付，又與婆
    家就照顧被告及財產處理時有摩擦，然在多重壓力之下，罹
    患焦慮、憂鬱症、失眠等症狀，已達任何人處於相同境況，
    亦喪失維持婚姻之意欲及希望，非可歸責於原告之事由，是
    被告既罹有不治之惡疾，兩造間復有難以維持婚姻之重大事
    由，而兩造婚姻關係僅係被告之母即監護人何阿富用以逼迫
    原告清償被告向其父母借款200 萬元，實非有何挽回兩造婚
    姻之意，爰依民法第1052條第1項第7款及同條第2項規定，
    訴請擇一判准兩造離婚等語。並聲明：請准原告與被告離婚
    。
二、被告則以：兩造結婚後購買桃園市忠義路之房屋時，曾向被
    告之母何阿富借款200萬元，此乃何阿富之養老金，當時兩
    造有承諾會儘快返還，惟被告於109年2月17日中風後，原告
    僅於同年4 月下旬前有支付部分醫藥費及看護費，嗣後即完
    全不理會被告，並將被告丟給何阿富照顧，且原告將桃園市
    忠義路之房屋出售後，先清償原告債務，還拒絕返還何阿富
    200萬元，以致何阿富並無任何財產可照顧生病之被告，原
    告復於同年6月間提起離婚訴訟，欲免除扶養義務，而被告
    經醫師治療及被告不斷努力復健後，目前恢復狀況良好，相
    信假以時日必能有重大進展，故以被告目前病情，並非重大
    不治之病症，且中風亦非民法上所稱之惡疾，亦無法以此作
    為構成難以維持婚姻之重大事由，是原告請求顯無理由等語
    置辯。並聲明：原告之訴駁回。
三、原告主張兩造於105年10月12日結婚，被告於109年2月17日
    因腦中風送醫救治，嗣經本院於同年9月26日以109年度監宣
    字第476 號裁定宣告被告為受監護宣告之人，並選定被告之
    母何阿富為監護人，嗣於同年10月30日確定，現兩造婚姻關
    係仍存續中等情，業據提出兩造之戶籍謄本為證（見本院卷
    第99頁、第113頁），並經本院依職權調閱本院109年度監宣
    字第476號卷宗核閱無訛，且為兩造所不爭執，是自堪信為
    真實。　　
四、本院之判斷：
　㈠按夫妻之一方，有不治之惡疾者，他方得向法院請求離婚，
    民法第1052條第1項第7款定有明文。參以本款之立法意旨，
    係以夫妻如因身體或健康出現障礙，不宜令繼續共同生活時
    ，應許其請求離婚，可認所謂「不治之惡疾」，應解為任何
    足以危及婚姻關係維繫，已構成夫妻共同生活之障礙，而不
    容易治癒之疾病，尚不以該疾病有傳染性或為常人厭惡者為
    必要。次按是否有難以維持婚姻之重大事由，其判斷標準為
    婚姻是否已發生破綻而無回復之希望，此不可僅由原告已喪
    失維持婚姻意欲之主觀面加以認定，而應依客觀的標準，即
    難以維持婚姻之事實，是否已達於倘處於同一境況，任何人
    均將喪失維持婚姻希望之程度以決之（最高法院87年度臺上
    字第1304號判決參照）。又難以維持婚姻之重大事由應由夫
    妻之一方負責者，僅他方得請求離婚，即有責配偶無請求離
    婚之權，蓋肯定有責配偶之離婚請求，無異承認恣意離婚、
    逐出離婚，破壞婚姻制序；而且有背於道義，尤其違反原告
    自己清白之法理，而有欠公允；同時亦與國民感情、國人之
    倫理觀念不合。然夫妻雙方就難以維持婚姻之重大事由之發
    生，均須負責時，宜解釋為，應比較衡量雙方之有責程度，
    而許責任較輕之一方向責任較重之他方請求離婚；如雙方之
    有責程度相同者，則應許雙方均得請求離婚，是責任較重之
    一方應不得向責任較輕之他方請求離婚（最高法院94年度臺
    上字第115 號裁判要旨可供參照）。復按離婚，準用民事訴
    訟法第二編第一章第三節有關事實證據之規定，家事事件法
    第10條第2項前段明定，是依民事訴訟法第277條規定，原告
    就其主張兩造有何法定離婚事由之事實，應負舉證之責任。
     　
　㈡原告主張被告罹患腦中風之不治惡疾，致全身癱瘓，生活無
    法自理，依民法第1052條第1項第7款之規定，判准兩造離婚
    等語，固提出長庚醫療財團法人林口長庚紀念醫院（下稱桃
    園長庚醫院）診斷證明書等件為證（見本院卷第7頁），為
    被告所否認，並以前詞置辯。經查，依據本院110年度監宣
    字第476 號卷附精神鑑定報告書之記載，略以：被告於109
    年2月17日昏迷，經家屬送至林口長庚醫院急診，診斷為出
    血性腦中風，治療後生命徵象穩定，目前於桃園長庚醫院住
    院復健中，無法言語，吞食有困難，主要仰賴鼻胃管進行；
    身體的活動受限，下肢癱瘓，上肢肌力不足、關節僵硬，能
    有少許自主運動（抓、指），使用輪椅，移位皆需他人協助
    ；情緒穩定，可配合復健及日常照護，偶能稍微點頭、搖頭
    表示意思，但經常無回應，欠缺活動跟溝通的主動性。被告
    之障礙程度無法為穩定而有意義之意思表示，無法理解監護
    宣告之意涵，亦無法表示意見，符合監護宣告。惟被告中風
    至今近半年來，動作、反應皆有進步，未來仍有進步之可能
    ，不排除可回復部分表示能力及辨識其意思表示效果之能力
    等語，又依據病歷記載，病患（即被告）於110年8月18日因
    腦出血史、腦出血後癲癇至本院精神內科門診就醫，依病人
    門診時研判，其意識清楚、有失語症、左側肢體無力及左側
    肢體孿縮之情形，經處方藥物治療後無癲癇發作之情形，如
    持續進行復健，病人左側肢體力量應有進步空間，惟其仍需
    他人照顧其日常生活，無生活自理能力等情（見本院卷第13
    2頁），堪認被告雖罹患自發性腦出血、腦部小血管雲霧狀
    等疾病，目前經治療及復健，雖未完全恢復，但已漸有改善
    。依上開事證，足證被告未達到難以回復之狀態，且病情有
    進步之可能，況被告所罹疾病尚非傳染性極強或為常人所厭
    惡，且夫妻間相互扶持，難認被告所患疾病，已無改善空間
    ，有礙於夫妻繼續共同生活，自顯非屬「惡疾」，從而原告
    依民法第1052條第1項第7款事由訴請離婚，並無理由。
　㈢原告復主張被告患病，經濟重擔都在原告身上，使原告罹患
    焦慮、憂鬱症、失眠等症狀，又與婆家就照顧被告及財產處
    理時有摩擦，且兩造間具重大事由難以維持婚姻，依民法第
    1052條第2項規定，判准離婚等語，並提出原告與大姑及二
    姑LINE對話截圖、聖洸身心診所診斷證明書等件為證（見本
    院卷第8 頁至第12頁）。經查，原告提出診斷證明書記載略
    以：「病名：急性壓力反應；患者於109年4月22日至本院初
    診，主訴因先生腦血管瘤破裂後，與婆家共同處理醫療及財
    產相關問題過程中，因壓力出現焦慮、憂鬱、失眠等症狀」
    等語，然此均為原告主訴，並非醫生之認定。又親屬間相處
    ，產生磨擦亦在所難免，而原告確有急性壓力反應，亦非無
    法經由就醫或諮商去緩解壓力或調適心態，尚難僅以原告主
    觀急性壓力，逕認兩造之婚姻已生重大破綻，而難以維持。
    縱認原告與被告家人間對被告照護方式及財產管理或有爭執
    ，惟原告與被告家人非不得藉由溝通解決之，而被告於此期
    間均臥病在床，亦無法唆使或主動肇致雙方對立衝突之行為
    。另原告主張因被告生病而需獨立負擔家庭經濟重擔一節，
    審酌被告罹病並非其所願，縱被告因此暫無法協助家務分工
    或負擔家庭生活費用，實難據此予以非難，並構成本件婚姻
    破綻之歸責事由。又兩造既為夫妻，本在婚姻關係存續中會
    遇到許多波折，雙方要共同克服，今被告因中風須額外支出
    醫療及安養院費用，原告應與被告同甘共苦，而非棄患有病
    痛之被告不顧。原告僅憑其主觀上已喪失維持婚姻意欲，率
    爾主張夫妻間誠摯相愛之基礎已然根本動搖，而有難以維持
    婚姻之重大事由，並非可採。原告對於兩造間婚姻已生破綻
    ，且達難以維持之重大事由之程度，並就兩造間婚姻出現破
    綻係由被告所致，均未見原告舉證證明，揆諸前開法條及說
    明，原告請求依民法第1052條第2項事由訴請離婚，為無理
    由，應予駁回。
五、綜上所述，原告主張依民法第1052條第1項第7款及同條第2
    項之規定，因被告罹患不治之惡疾，且與公婆家就被告照護
    及財產管理產生衝突，致兩造婚姻已生重大破綻，難以維持
    為由訴請離婚，惟被告罹患自發性腦出血、腦部小血管雲霧
    狀等疾病，並非不治之惡疾，且經治療及復健，已日漸改善
    ，而原告與公婆間之磨擦，並非被告所致，且可經由溝通予
    以協調，難認兩造婚姻已生重大破綻而難以維持，並可歸責
    於被告，是原告主張均無理由，應予駁回。　
六、本件事證已臻明確，兩造其餘主張及舉證，經核與判決基礎
    不生影響，爰不另一一論述，附此敘明。
七、據上論結，本件原告之訴為無理由，依家事事件法第51條、
    民事訴訟法第78條，判決如主文。　
中　　華　　民　　國　　110 　年　　12　　月　　27　　日
                   家事法庭     法  官　姚重珍
以上正本係照原本作成。
如對本判決上訴，須於判決送達後20日之不變期間內，向本院提
出上訴狀。
中　　華　　民　　國　　110 　年　　12　　月　　28　　日
                                書記官　王小萍